【裁判字號】    96,聲更(一),3
【裁判日期】    970313
【裁判案由】    撤銷裁定
【裁判全文】
臺灣高等法院高雄分院刑事裁定       96年度聲更(一)字第3號
抗  告  人
即受  刑人  甲○○
上列抗告人因定應執行刑案件，聲請撤銷裁定，不服中華民國94
年9 月27日94年度聲字第300 號裁定，提起抗告，裁定後，經最
高法院發回更審，本院裁定如下：
    主  文
抗告駁回。
    理  由
一、聲請意旨如撤銷裁定聲請狀所載（詳附件）。
二、經查：
  (一)本件原係台灣高等法院高雄分院檢察署檢察官以94年度執聲
    字第217 號，聲請就受刑人甲○○所犯偽造文書等數罪定其
    應執行之刑，該案原由本院另案於94年9 月27日，以94年度
    聲字第300 號裁定，定其應執行之刑在案。
  (二)嗣聲請人即受刑人甲○○於96年7 月12日提出聲請狀，以違
    背法令為由，聲請就本院94年度聲字第300 號裁定予以撤銷
    ，本院承辦股就甲○○上開聲請狀分案為96年度聲字第836
    號撤銷裁定案件，並以：「本件抗告人因聲請定應執行刑案
    件，經本院於94年9 月27日裁定定應執行刑後，於民國94年
    10 月6日將裁定正本送達於受刑人甲○○收受，有附卷之送
    達證書可稽。此項抗告期間既無特別規定，依照首開說明，
    自為5 日，則自民國94年10月6 日送達裁定之翌日起算，計
    至同年10月11日其抗告期間即已屆滿，且該案於94年10月17
    日確定，有該裁定及本院刑事書記官辦案進行簿各1 份在卷
    足憑。乃抗告人延至民國96年7 月9 日始行提起抗告，請求
    撤銷原定應執行刑裁定，業已逾越法定抗告期間，其抗告顯
    非合法」等情，裁定駁回其聲請。
  (三)聲請人甲○○不服，提起抗告，經最高法院撤銷原裁定，發
    回本院更為裁定（即職股承辦之96年度聲更一字第3 號案件
    ），其發回意旨為：「原審法院94年度聲字第300 號定執行
    刑之刑事裁定所載再抗告人之住址為高雄縣鳳山市○○路16
    9 之2 號，然再抗告意旨以其於87年8 月20日自高雄縣鳳山
    市○○路169 之2 號遷居高雄市○○區○○路10 6巷21號，
    於88年2 月12日再遷居高雄市新興區○○○路76巷1 號，於
    94年初又遷居台灣省南投縣南投市○○○路○街59號，並提
    出高雄縣鳳山市第一戶政事務所函（載明再抗告人於88年8
    月11日之戶籍係設在高雄市新興區，並未設在高雄縣鳳山市
    ○○路169 之2 號）為證，上開戶籍遷徙之經過如果無訛，
    則上述94年度聲字第300 號裁定所載再抗告人之住址即與實
    際住址不符，該裁定有無合法送達，即非無疑。究竟實情為
    何？系爭定執行刑之裁定有無合法送達？原審未詳查釐清，
    即率行裁定，顯有可議。再抗告意旨執以指摘原裁定不當，
    為有理由，應由本院將原裁定撤銷，由原法院更為裁定。」
    。
  (四)本院承辦本案後，向高雄縣鳳山市第一戶政事務所函查結果
    ，該「高雄縣鳳山市○○路169 之2 號」住址，自94年迄今
    ，並無聲請人甲○○之戶籍遷入資料，此有高雄縣鳳山市第
    一戶政事務所96年12月21日鳳一戶字第0960010221號函附卷
    可證；而聲請人甲○○係於93年10月14日遷至台灣省南投縣
    南投市○○○路○街59號，96年9 月13日遷至高雄縣鳳山市
    ○○路12號6 樓之1 ，96年9 月17日遷至高雄縣鳥松鄉○○
    路43號，此有聲請人甲○○之戶籍資料附於本院卷可證，足
    見本件94年度聲字第300 號裁定，於民國94年10月6 日送達
    至「高雄縣鳳山市○○路169 之2 號」住處時，聲請人甲○
    ○之住所並非在高雄縣鳳山市○○路169 之2 號，而是在南
    投縣南投市○○○路○街59號。
  (五)按送達文書，除本章有特別規定外，準用民事訴訟法之規定
    ，刑事訴訟法第62條定有明文；又送達於應受送達人之住居
    所、事務所或營業所行之。但在他處會晤應受送達人時，得
    於會晤處所行之。民事訴訟法第136 條第1 項亦有明文；查
    本院94年度聲字第300 號裁定，於94年10月6 日送達至「高
    雄縣鳳山市○○路169 之2 號」住處時，係由「私立好萊外
    語補習班」，「乙○○」之人代收，此已經本院調卷查明。
    雖乙○○經本院查證之結果係聲請人「甲○○」之女兒，但
    乙○○亦未住於高雄縣鳳山市○○路169 之2 號，此有乙○
    ○之戶籍資料附於本院卷可證，足見上開裁定送達之處所，
    並非聲請人甲○○之住居所、事務所或營業所；該收受裁定
    之「乙○○」亦非住居於該處之「有辨別事理能力之同居人
    或受僱人。」，不符合民事訴訟法第137 條關於補充送達之
    規定；其送達尚難認為合法。
  (六)又「上訴期間為10日，自送達判決後起算，固為刑事訴訟法
    第349 條前段所明定。然此所稱之送達，係指經有合法之送
    達者而言，判決正本送達於應受送達人本人以外之人，如該
    人未經本人陳明為送達代收人，又非具有辨別事理能力之同
    居人或受僱人，或其他法定應受送達之人時，不能認有合法
    之送達，祗能以本人實際收受判決時，為起算上訴期間之準
    據。」，最高法院85年度台上字第1427號判決可資參照，上
    開關於判決書送達之說明，依法亦應適用於裁定書之送達。
    查本院94年度聲字第300 號裁定，依上開說明，其送達既難
    認為合法，本院又查無聲請人已經收受該裁定之證據，其抗
    告期間依法尚未起算。
  (七)聲請人甲○○聲請對上開裁定予以撤銷，前經本院國股96年
    度聲字第836 號，以及最高法院96年度台抗字第583 號之認
    定，均視為是對本院94年度聲字第300 號裁定提起抗告，本
    院自亦應為同一之認定（並非認係聲請撤銷該裁定）；按「
    抗告期間，除有特別規定外，為5 日，自送達裁定後起算。
    但裁定經宣示者，宣示後送達前之抗告，亦有效力。」，刑
    事訴訟法第406 條明文。查本院94年度聲字第300 號裁定之
    送達既不合法，已如前述；該裁定又未經宣示，其送達期間
    尚未起算，是本件聲請人在該裁定宣示前，以及送達前即提
    起本件抗告，依上開說明，係就送達前之裁定提起抗告，尚
    不生抗告之效力（至94年度聲字第300 號裁定，依法仍應由
    本院原承辦股依受刑人之正確住址送達該裁定），其提起本
    件抗告（聲請撤銷裁定）尚難認係合法，應予駁回。
三、據上論結，應依刑事訴訟法第411 條前段，裁定如主文。
中    華    民    國    97    年    3    月    13     日
                  刑事第五庭    審判長法  官  曾永宗
                                      法  官  王伯文
                                      法  官  任森銓
以上正本證明與原本無異。
如不服本裁定應於送達後5 日內向本院提出抗告狀。
中    華    民    國    97    年    3     月    13    日
                                      書記官  廖素珍


司法院資訊處製作；財團法人民間司法改革基金會備份。
